臺灣高等法院刑事判決　　　　　　　　　　　　　九十一年度上訴字第一六五五號
　　上　訴　人　臺灣基隆地方法院檢察署檢察官
　　被　　　告　乙○○
　　指定辯護人　本院甲○辯護人
右上訴人因被告毒品危害防制條例案件，不服臺灣基隆地方法院九十年度訴字第六二
四號，中華民國九十一年四月十六日第一審判決（起訴案號：臺灣地方法院檢察署九
十年度偵字第三一四六號）提起上訴，本院判決如左：
    主  文
上訴駁回。
    理  由
一、公訴意旨略以：被告乙○○意圖營利，並基於概括之犯意，自民國（下同）九十
    年四月中旬某日起至同年七月中旬某日止，先後在台北縣金山鄉○○村○○○路
    六五巷三號住處，連續販賣第二級毒品安非他命予楊建興及吳慶源五次，每包重
    約○‧五公克，價格新台幣（下同）一千元或二千元不等，嗣吳慶源於同年七月
    四日向警方自首，並供出毒品來源係購自乙○○後，經警於同年月二十四日十七
    時三十分許，持搜索票前往乙○○上址住處搜索，當場扣得乙○○所有之第二級
    毒品安非他命一小包（毛重○‧三公克，淨重○‧一公克）、吸食器二組及分裝
    袋二個，因認被告涉有毒品危害防制條例第四條第二項之販賣第二級毒品罪嫌云
    云。
二、按犯罪事實應依證據認定之，無證據不得推定其犯罪事實；又不能證明被告犯罪
    者，應諭知無罪之判決。刑事訴訟法第一百五十四條、第三百零一條第一項分別
    定有明文。再認定犯罪事實所憑之證據，雖不以直接證據為限，然而無論直接或
    間接證據，其為訴訟上之證明，須於通常一般之人均不致於有所懷疑，而得確信
    其為真實之程度者，始得據為有罪之認定。且犯罪事實須憑證據，為刑事訴訟法
    所明定，故被告犯罪嫌疑，經審理事實之法院，以盡其調查職責，仍不能發現確
    實之證據足資證明時，自應依法為無罪判決。且事實之認定，應憑證據，如未能
    發現相當證據，或證據不足以證明，自不能以推測或擬制之方法，以為裁判基礎
    ，最高法院七十六年臺上第四九八六號、二十年上字第八九三號、四十年臺上字
    第八六號判例亦足資參照。
三、公訴人認被告涉有右開犯行，無非依據證人楊建興、吳慶源之證詞，且被告於九
    十年七月二十四日十七時三十分許為警查獲時，經當場扣得第二級毒品安非他命
    一小包，毛重○‧三公克，淨重○‧一公克、吸食器二組及分裝袋二個，為其主
    要論據。
四、訊據被告堅詞否認有上開犯行，辯稱：伊並未販賣安非他命予楊建興、吳慶源，
    伊只有施用安非他命，前開扣案之安非他命、吸食器二組及分裝袋二個，均係伊
    供自己施用安非他命所用等語，經查：
(一)證人吳慶源於警訊中固供稱：「．．．我因為有吸食安非他命的習慣．．．」、
    「我從八十九年五月份開始吸食安非他命，．．．」、「我所吸食的安非他命是
    分別向賴文傑及乙○○所購得」、「我於八十九年五月初曾經以新台幣一千元之
    代價向乙○○購得安非他命（約○‧三公克）．．．」云云，於檢察官偵查中亦
    供稱：「（當時你有說有向乙○○買過一次安非他命）是的。（是在你回家時經
    過他家向他買的）那是在八十九年五月初的時候，我因為沒有安非他命，就用電
    話聯絡他，他說他有一小包，要賣我一千元，後來我就到他家，將錢交給他，他
    將安非他命拿給我，就只有這一次」云云，但嗣於原審已改稱：「（你施用毒品
    安非他命是向何人購買）我是向賴文傑買的」、「（偵查卷第四十頁，筆錄內為
    何說是向乙○○買的，提示並告以要旨）是因為還沒有進勒戒所，警察說我沒有
    事，所以說是乙○○，但是我還是進勒戒所了」云云，另證人楊建興於警訊中固
    供稱：「安非他命都是向阿賓（乙○○買的）．．．我大概向乙○○拿過五次左
    右，一千元或二千元不等。．．．」云云，但於檢察官偵查中改稱：「沒有向他
    買，是他欠我錢，我施用的安非他命都是他提供的」、「（你有向乙○○購買安
    非他命？）沒有。（你在前一次檢察官偵訊時你也是如此說呀？）我說的不是乙
    ○○啦」，前後不一其詞，已有瑕疵可指，且證人吳慶源於警訊時自承有吸食安
    非他命之習慣，顯有反覆購買安非他命施用之行為，乃僅供稱向被告購買一次，
    且購買時間為八十九年五月間，與本件查獲時間即九十年七月初相隔逾一年，亦
    非無疑。
(二)本件雖經警扣得結晶物一小包、吸食器二組及分裝袋二個等物，且扣案之結晶物
    經送鑑定結果，確係第二級毒品安非他命，有法務部調查局九十一年七月十日調
    科壹字第０９１００４０３４００號檢驗通知書一紙附卷為憑。但該扣案之安非
    他命吸食器二組，係施用毒品之器具，與販賣毒品行為無關，另分裝袋僅二個，
    且可供攜帶或分裝安非他命便利之用，亦不能推定係屬販賣安非他命之相關證物
    ，至扣得之毒品安非他命，數量非多，被告復自承有施用安非他命犯行，且被告
    確因施用第二級毒品安非他命，經臺灣基隆地方法院檢察署檢察官聲請原審法院
    以九十年毒聲字第一二０二號裁定送觀察、勒戒後，認無繼續施用毒品傾向，經
    檢察官處分不起訴確定，有本院被告全國前案紀錄表一份在卷可稽，是被告非法
    持有安非他命，已不排除欲供己施用而購得，尚難認定係作為販賣之用。
(三)本案經警實施搜索，亦查無電子秤等或其他販賣毒品之器具，益足作為有利於被
    告之認定。
(四)前開證人之證詞既有瑕疵，且相關證物亦不足採為斷罪資料，是本案之直接證據
    及間接證據，顯然尚未達到通常一般之人均不致有所懷疑，而得確信其為真實之
    程度。此外，復查無其他積極證據足資認定被告涉有販賣第二級毒品之犯行，自
    屬不能證明被告犯罪。
(五)本件被告係被訴販賣安非他命，雖販賣安非他命之事實當然包括販賣前後持有安
    非他命之行為，惟本件既認被告係因施用安非他命而持有安非他命，該部分行為
    與販賣安非他命事實無關，顯非起訴範圍，本院就該部分自無從審究，併此敘明
    。
五、原審因予諭知被告無罪之判決，經核尚無違誤。公訴人上訴意旨略以：證人楊建
    興對於向被告購買毒品之時間、次數、地點、價錢、金額、數量及聯絡方式，已
    於警訊中證述明確，且於偵查中供稱被告曾因證人楊建興無息借款而回饋毒品供
    施用等語，雖其於原審翻異前詞，供稱偵訊中所稱販賣毒品之人並非被告云云，
    但如其所言非虛，儘可於當時即指稱係他人販賣，何以於偵訊中一方面改稱未向
    被告購買毒品，一方面又就被告提供毒品一事與被告對質，且遲至原審時再稱偵
    訊中所指非被告，是證人楊建興於原審之證詞，顯係迴護被告，不足採信。另證
    人吳慶源於警訊及偵查中均證稱被告確有出售毒品之事實，雖其於原審改稱：當
    時因未進入勒戒所，警察說沒事，所以才說是被告云云，然證人吳慶源是否接受
    勒戒與其是否向被告購買毒品並無關聯，況警察係依據法令從事治安維護工作之
    人，對被告並無主觀之好惡，更無任何怨隙，衡情亦無故入被告於罪之可能云云
    。惟查：證人楊建興、吳慶源之前開證詞反覆不一，不無瑕疵可指，且乏其他證
    據足以補強並擔保該部分證詞之真實性，自不足據為認定事實之基礎，公訴人仍
    執陳詞，指摘原判決不當，為無理由，應予駁回。
據上論斷，應依刑事訴訟法第三百六十八條，判決如主文。
本案經檢察官張秋雲到庭執行職務
中      華      民      國    九十一    年      七      月    三十一    日
                              台灣高等法院刑事第六庭
                                  審判長法  官  陳  春  秋
                                        法  官  徐  培  元
                                        法  官  高  明  哲
右正本證明與原本無異。
如不服本判決應於收受送達後十日內向本院提出上訴書狀，其未敘述上訴之理由者並
得於提起上訴後十日內向本院補提理由書（均須按他造當事人之人數附繕本）。
                                        書記官  李  垂  福
中      華      民      國    九十一    年      八      月      一      日
